【裁判字號】    90,上易,746
【裁判日期】    900605
【裁判案由】    竊盜
【裁判全文】
臺灣高等法院臺南分院刑事判決          九十年度上易字第七四六號  Ａ
      上  訴  人
      即  被  告  乙  ○  ○
右列上訴人因竊盜案件，不服臺灣臺南地方法院八十九年度易字第一六九一號中華民
國九十年三月二十一日第一審判決（起訴案號：臺灣臺南地方法院檢察署八十八年度
偵字第一四七九○號），提起上訴，本院判決如左：
      主      文
原判決關於乙○○部分撤銷。
乙○○共同攜帶兇器毀壞門扇於夜間侵入住宅竊盜未遂，累犯，處有期徒刑壹年陸月
。應於刑之執行前，令入勞動場所強制工作參年。
扣案如附表所示之物沒收。
      事      實
一、乙○○自民國六十三年間起即屢犯竊盜、侵占、違反麻醉藥品管理條例及贓物等
    罪。於民國八十五年間所犯竊盜罪，經本院判處有期徒刑一年三月確定，並於八
    十六年十二月十九日執行完畢，具有犯罪之習慣。復與曾登南（民國四十九年一
    月二十日生）共同基於犯意之聯絡，於八十八年十二月一日凌晨三時三十分許之
    夜間，持其等所有具有危險性可為兇器之如附表所示之工具及小型手電筒，在台
    南縣官田鄉隆本村五一五號（即同村興隆街三十二號），毀壞獨居老人甲○之住
    處樓門扇，侵入住宅翻箱倒櫃著手竊取財物，嗣為甲○發現有異聲，即至窗戶旁
    敲鍋呼救，經鄰人陳勝利聞聲由三樓往下察看，發現乙○○及曾登南二人甫由甲
    ○住處前駕駛車牌號碼ＩＩ～一○四○號自用小客車逃逸，而未得逞。嗣經警在
    台南縣官田鄉○○村○○街八十五巷十六號旁空地發現該車及乙○○、曾登南在
    車上而查獲，並在該車後車廂查扣彼等所有供竊盜所用之大型油壓剪一把、鐵剪
    一把、鐵條一支、尖嘴鉗一把、平頭起子一支、扳手三把、水果刀一把、小型手
    電筒一個、鑿子一支，及掩飾犯罪所用之全罩式毛頭套二個、毛帽子一頂、塑膠
    手套四雙、布手套三只（曾登南部分業經原審判處有期徒刑壹年陸月，應於刑之
    執行前，令入勞動處所強制工作參年確定）。
二、案經台南縣警察局麻豆分局報請台灣台南地方法院檢察署檢察官偵查起訴。
      理      由
一、上訴人即被告乙○○否認有右揭犯行，辯稱：其和曾登南及黃張淑麗一起開黃張
    淑麗租來的車牌號碼ＩＩ～一○四○號自小客車自高雄榮民總醫院回台南，黃張
    淑麗住在台南縣官田鄉○○村○○街九十七巷二十二號，到達隆本村五一五號前
    ，因黃張淑麗家的巷子較窄車子進不去，而甲○家前的巷子較寬，黃張淑麗叫其
    抱下車小便（黃張淑麗殘障不良於行），警察就來了，彼等並未行竊云云。
二、惟查上開事實業據被害人甲○於警訊中指稱：「八十八年十二月一日凌晨我仍未
    入睡，大約在同日凌晨一時四十分許，我聽到有人在撬開大門的聲音，我馬上起
    床穿衣服，並把電燈打開，發現我家樓上及樓下大門都被撬開，我非常害怕，因
    為只有我一個老人在家，所以我馬上慢慢上樓，在二樓靠馬路窗戶旁，拿起鐵筒
    大力敲打，並大喊有賊、有賊，驚醒隔壁住家，可能附近鄰居報警，直到警方到
    達現場，我才停止喊叫」等語（見卷附台南縣警察局善化分局八十八年十二月一
    日偵訊筆錄），核與證人陳勝利於警訊中證述：「我於八十八年十二月一日凌晨
    一點四十分，聽到隔壁獨居老人甲○大聲呼喊及以敲打鍋子示警有竊賊侵入她的
    住宅，我立即打開三樓窗戶向下觀看，此時我發現有二名男子緊沿屋簷邊，匆促
    離開，並駕駛乙部車牌號碼ＩＩ～一○四○號自小客車離去，因當地有許多路燈
    ，加上竊賊再次折返，所以我看得很清楚」等語（見卷附台南縣警察局善化分局
    八十八年十二月一日偵訊筆錄），其於原審審理時復到庭具結證稱：「當時我正
    要睡覺，因為甲○高喊『救命』、『有賊』，並敲打鍋子，因聲音很大，我們夫
    妻及鄰居都因此醒來，我聽到甲○求救聲後，就起來往甲○住處看過去，剛好看
    到有二個男子由甲○住的興隆街三十二號往我住處屋前走過來，速度比正常人快
    ，當時那二人是將車子停在我住處附近的地方，我住處的光線還可以看到路上的
    情形，因那車子往前開時，我看到車牌號碼，那二個男子將車開往隆本村忠孝街
    向北方向行駛，是我記下車牌號碼，告訴警方循線查獲的」等語（見原審卷九十
    年二月二十七日訊問筆錄）。另據查獲被告之警員李政峰於原審具結證稱：「當
    天晚上我們巡邏時，分駐所內的同仁接獲民眾報案有一輛自小客車非常可疑，報
    案人就是陳勝利，而目擊證人與本案的被害人就住在隔壁，我們去時陳勝利說他
    經營超市工作都很晚睡覺，而當天他要睡覺時，他有聽到隔壁的被害人喊說有竊
    賊，有鍋子在敲，所以他才報案，我們到時，先看看附近有無異樣，但沒有看到
    ，目擊證人就跑下來跟我們說，我們就在樓下叫住在二樓的被害人開門，但他行
    動不便，無法幫我們開門，陳勝利就拿著一個梯子上去幫我們開門，被害人就跟
    我說竊賊是從後面爬上二樓，把門破壞伸手進來將喇叭鎖的鎖打開進來，被害人
    聽到聲音就敲鍋子並喊說有賊，陳勝利跟我們說他有看到一輛車子及兩個男子從
    車子出來，沿著被害人住處旁邊的屋簷在那裡走，但是沒有看到這二人上去我們
    就開著巡邏車在附近找，找了一、二十分鐘之後，就發現被告二人及黃張淑麗，
    我們想說怎麼晚上有一輛車子在那裡，我們盤查他們發現被告有前科且車上有工
    具，就將被告帶回去警局。而被害人的門是木質的，破一個小洞，應該是拿螺絲
    起子破壞的，當時被告說這些工具是工作用的，但對醫生所用的塑膠手套及毛頭
    套的來源及用途卻無法交代清楚。」（見原審卷八十九年十一月二十四日訊問筆
    錄）。並有為警在被告駕駛之自小客車後車廂上查獲之大型油壓剪一把、鐵剪一
    把、鐵條一支、尖嘴鉗一把、平頭起子一支、扳手三把、水果刀一把、小型手電
    筒一個、鑿子一支、全罩式毛頭套二個、毛帽子一頂、塑膠手套四雙、布手套三
    只扣案可資佐證，參以目擊證人陳勝利與被告本不認識，並無怨隙，自無構陷之
    理。至於黃張淑麗於原審證稱：當日凌晨二點多，才與被告二人駕駛自小客車，
    從高雄榮民總醫院離開，回到台南縣隆本村，已凌晨三點半，因內急憋不住，被
    告乙○○就停車，準備抱伊下車尿尿時，警車就過來，並帶其回派出所云云，與
    實情有悖，顯係附和迴護之說詞，不足採取。共同被告曾登南於警方第一次訊問
    時稱：八十八年十二月一日凌晨一時四十分許，乙○○駕駛車號ＩＩ～一○四○
    號自小客車，載我及另一名男子到現場，該名男子拿大型起子下車，並說先下去
    撬門後再來叫我們，我才知道要下手行竊，我只有下車小便後即上車守候等語（
    見卷附台南縣警察局善化分局八十八年十二月一日偵訊筆錄），足見被告確有行
    竊之事實。被告乙○○於偵查中供稱：該車僅載其與曾登南及黃張淑麗，並無其
    他男子云云（見原審卷附台灣台南地方法院檢察署八十九年三月三十日訊問筆錄
    ），曾登南與被告乙○○及黃張淑麗所供均不相符，顯係互為推諉卸責不能配合
    所致。被告所辯係卸責之詞，不足採信，其犯行堪以認定。
三、按如附表所示之工具足以傷害人之身體，客觀上具有危險性，係屬兇器。核被告
    所為，係犯刑法第三百二十一條第二項、第一項第一、二、三款之攜帶兇器毀壞
    門扇於夜間侵入住宅竊盜未遂罪。被告與曾登南間，有犯意聯絡，行為分擔，為
    共同正犯。被告於八十五年間曾犯竊盜罪，經原審法院判處有期徒刑一年三月確
    定，於八十六年十二月十九日執行完畢，有台灣台南地方法院檢察署刑案資料查
    註紀錄表在卷可按，其於五年以內再犯本件有期徒刑以上之罪，為累犯，應加重
    其刑。被告已著手竊取行為之實行，尚未得手即逃逸，為未遂犯，爰減輕其刑，
    並先加後減。原審予以論科固非無見，惟扣案之毛頭套、毛帽子、塑膠手套、布
    手套等物係供掩飾犯罪所用之物，非供犯罪所用之物，原判決併予宣告沒收，即
    有未合，被告上訴猶執陳詞否認犯罪雖無足採，惟原判決既有可議，關於此部分
    即應撤銷。爰審酌上訴人均有多次前科（詳見本院被告全國前案紀錄表），及犯
    罪後態度等一切情狀，仍量處原審諭知之刑度，即有期徒刑壹年陸月。又被告有
    多次犯罪前科已如上述，足認其屢犯不悛，具有犯罪之習慣，併諭知應於刑之執
    行前，令入勞動場所強制工作三年，以資矯治。扣案之大型油壓剪一把、鐵剪一
    把、鐵條一支、尖嘴鉗一把、平頭起子一支、扳手三把、水果刀一把、小型手電
    筒一個、鑿子一支，係上訴人與共犯曾登南所有供犯罪所用之物，應宣告沒收。
據上論斷，應依刑事訴訟法第三百六十九條第一項前段、第三百六十四條，竊盜犯贓
物犯保安處分條例第三條第一項第一款，刑法第二十八條、第三百二十一條第二項、
第一項第一、二、三款、第四十七條、第三十八條第一項第二款，判決如主文。
本案經檢察官王碧霞到庭執行職務。
中    華    民    國      九十      年      六      月  五        日
                                  臺灣高等法院臺南分院刑事第三庭
                                      審判長法官  黃    崑    宗
                                            法官  林    勝    木
                                            法官  楊    省    三
右正本證明與原本無異。
不得上訴。
                                      法院書記官  陳    嘉    琍
中    華    民    國      九十      年      六      月        六        日
附錄本案論罪科刑法條全文：
中華民國刑法第三百二十一條
 (加重竊盜罪)
犯竊盜罪而有左列情形之一者，處六月以上五年以下有期徒刑：
一  於夜間侵入住宅或有人居住之建築物、船艦，或隱匿其內而犯之者。
二  毀越門扇、牆垣或其他安全設備而犯之者。
三  攜帶兇器而犯之者。
四  結夥三人以上而犯之者。
五  乘火災、水災或其他災害之際而犯之者。
六  在車站或埠頭而犯之者。
前項之未遂罰之。
附表：
大型油壓剪壹把、鐵剪壹把、鐵條壹支、尖嘴鉗壹把、平頭起子壹支、扳手把、水
果刀壹把、小型手電筒壹個、鑿子壹支。


司法院資訊處製作；財團法人民間司法改革基金會備份。
